【裁判字號】    95,家聲,49
【裁判日期】    950504
【裁判案由】    指定禁治產監護人
【裁判全文】
臺灣臺中地方法院民事裁定              95年度家聲字第49號
聲  請  人  乙○○
相  對  人  甲○○○
上列聲請人聲請選定監護人事件，本院裁定如下：
    主      文
聲請駁回。
聲請程序費用由聲請人負擔。
    理      由
一、本件聲請意旨略以：聲請人係相對人甲○○○之長子，相對
    人因中風，致無法處理自己事務，業經鈞院於九十五年五月
    四日以九十四年度禁字第三三五號裁定宣告其為禁治產人，
    惟相對人之配偶、父母、祖父母均已歿，亦即無民法第一千
    一百十一條第一項第一款至第三款所規定之人。相對人在臺
    灣之親屬祇有子女二人，無法依民法第一千一百三十一條規
    定召開親屬會議，自無依親屬會議之意見選定相對人監護人
    之可能。故聲請由法院選定聲請人乙○○為相對人甲○○○
    即禁治產人之法定監護人等語。
二、按禁治產人應置監護人，又禁治產人之監護人，依左列順序
    定之：一、配偶。二、父母。三、與禁治產人同居之祖父母
    。四、家長。五、後死之父或母以遺囑指定之人。不能依前
    項規定定其監護人時，由法院徵求親屬會議之意見選定之。
    民法第一千一百十條、第一千一百十一條分別定有明文。換
    言之，該條第一項所示者為禁治產人法定監護人之順位，無
    先順位之人或先順位之人不能勝任監護人時，即應由次順位
    人為禁治產人之監護人。如不能依該條第一項規定定其監護
    人時，始由法院徵求親屬會議之意見選定之；反之，如禁治
    產人有該條第一項所定法定監護人時，即無須由法院依同條
    第二項選定監護人之情形，合先敘明。
三、經查：相對人前經本院以九十四年度禁字第三五五號裁定宣
    告為禁治產人，經本院調取上開案卷核閱屬實。次查，聲請
    人主張相對人之配偶、父母均已死亡，亦無同居之祖父母等
    情，有戶籍謄本在卷可參，應堪認為真實。惟依聲請人所提
    出之戶籍謄本所載，聲請人為相對人之子，兩人戶籍相同，
    聲請人並為戶長，且聲請人到庭自陳：相對人目前均由其照
    顧，相對人之生活費亦均由其支付等語（本院九十五年四月
    七日訊問筆錄參照）。是聲請人既與相對人同住，並為戶長
    ，且負責照料相對人及負擔其生活費用，自應認係相對人之
    家長，即聲請人為民法第一千一百十一條第一項所定第四順
    序之法定監護人，法院自無須依同條第二項規定選定監護人
    。揆諸上開說明，聲請人為相對人之法定第四順位監護人已
    明，自無同條第二項由法院再為選定監護人之必要。從而，
    聲請人請求本院選定其為相對人即禁治產人甲○○○之監護
    人，於法未合，應予駁回。
中    華    民    國    95    年    5     月    4    日
                  家事庭        法  官    簡賢坤
以上正本係照原本作成。
如對本裁定抗告，須於裁定送達後10日之不變期間內，向本院提
出抗告狀，並繳納抗告費新臺幣1,000元
中    華    民    國    95    年    5     月    4    日
                                書記官  林錦源


司法院資訊處製作；財團法人民間司法改革基金會備份。
